【裁判字號】    92,訴,1826
【裁判日期】    921230
【裁判案由】    公共危險
【裁判全文】
臺灣臺北地方法院刑事判決                        九十二年度訴字第一八二六號
    公  訴  人  臺灣臺北地方法院檢察署檢察官
    被      告  丙○○
    輔  佐  人  丁○○○
    指定辯護人  甲○公設辯護人唐禎琪
右列被告因公共危險案件，經檢察官提起公訴（九十二年度偵字第一八七七九號），
甲○判決如左：
    主      文
丙○○無罪。
    理      由
一、公訴意旨略以：被告丙○○於民國九十二年七月二十七日上午五時許，在臺北縣
    新店市○○街六十三巷十九號一樓其母丁○○○家中，因向丁○○○索取生活費
    遭拒，且為在場之姊夫乙○○責罵，而心有不甘，明知該處為現供人使用之住宅
    ，一旦引發火勢延燒，將造成巨大危害，猶出於放火燒燬現供人使用住宅之犯罪
    故意，持自製之汽油瓶，點火倒灑乙○○所有停放在該住宅外之車號六Ｔ－三一
    三號自小貨車四週後，丟擲於上址屋前，致引發大火，幸經乙○○聯合四、五名
    之員工以水管接水、搬家用之棉被及花臺泥土，始即時撲滅火勢，未燒燬該住宅
    ，因認被告所為，係涉犯刑法第一百七十三條第三項、第一項之放火燒燬現供人
    使用住宅未遂罪嫌等語。
二、公訴人認被告涉犯刑法第一百七十三條第三項、第一項之放火燒燬現供人使用住
    宅未遂罪嫌，係以乙○○於警詢之陳述、檢察官與甲○訊問時之證詞、謝沛宜於
    警詢、檢察官訊問時之證詞、現場照片八張、保特空瓶一個及被告之供述等資為
    論據。
三、按刑法第一百七十三條第一項之放火罪，行為人須對於目的物（即現供人使用之
    、航空機。）有燒燬之故意，亦即其對於放火行為有使目的物燒燬（全部或一部
    喪失效用）一事有所認識，因此基於放火燒燬他人房屋之犯罪故意而實施放火行
    為，雖未使房屋達到喪失效用之程度，亦應論以未遂犯。而刑法第一百七十五條
    第一項之放火燒燬第一百七十三條及第一百七十四條以外之他人所有物罪，行為
    人除須具備放火燒燬本條之他人所有物之犯罪故意外，並須致生公共危險，亦即
    有延燒目的物以外其他他人所有物或房屋之危險存在，但不以實際上已發生此項
    延燒之事實為必要，但因本條不處罰未遂犯，是若目的物未達燒燬（全部或一部
    效用喪失）之程度者，即無成立犯罪之餘地。次按犯罪事實應依證據認定之，無
    證據不得推定其犯罪事實。不能證明被告犯罪者，應諭知無罪之判決，刑事訴訟
    法第一百五十四條第二項、第三百零一條第一項分別定有明文。而事實之認定，
    應憑證據，如未能發現相當證據，或證據不足以證明，自不能以推測或擬制之方
    法，為裁判基礎，最高法院四十年臺上字第八六號判例意旨參照。又認定犯罪事
    實所憑之證據，雖不以直接證據為限，間接證據亦包括在內，然而無論直接證據
    或間接證據，其為訴訟上之證明，須於通常一般之人均不致有所懷疑，而得確信
    其為真實之程度者，始得據為有罪之認定，倘其證明尚未達到此一程度，而有合
    理之懷疑存在而無從使事實審法院得有罪之確信時，即應由法院為諭知被告無罪
    之判決，最高法院七十六年臺上字第四九八六號判例意旨參照。訊據被告丙○○
    固坦承有以扣案之保特瓶購買汽油，帶到姊夫乙○○之住處以打火機點燃之情事
    ，但否認有放火之犯行，辯稱：我一時氣憤，頭腦不清楚，點燃汽油瓶放在地上
    ，沒有要燒燬姊夫房子或車子之意思，我是打電話給姊姊謝沛宜說車子燒的怎麼
    樣，很爽吧等語。
四、經查：
(一)乙○○於警詢時陳稱：因我的營業小貨車周遭遭人縱火，所以至派出所報案，我
    的營小貨車車號為六Ｔ－三一三，於九十二年七月二十七日上午四時左右停放於
    約五時二十分左右發現貨車旁著火，我立即以水管接水、棉被及沙土將火勢撲滅
    ，是遭以塑膠瓶裝汽油類似汽油彈之工具縱火等語；其於檢察官訊問時證稱：是
    一瓶著火的罐子從路邊滾過車子底下，沒有燒到車子，火是穿過車子底下，薰（
    燻）黑底部，車子沒有受損等語；其於甲○審理時則證稱：當時我聽到轟一聲，
    看到我辦公室旁邊停車的底下有火光，我就跑出來，火在房子牆壁旁邊燒起來，
    保特瓶從車子前後輪中間穿過去，撞到牆壁才轟的一聲。我牆邊找到扣案之保特
    瓶，用棉被蓋上去就黏在棉被上，車子沒有事，我因被告打我丈母娘，我才把他
    趕出去，被告被我趕出去時，沒有說要把房子燒掉等語。核對乙○○所拍攝之現
    場照片八張，可知自小貨車確實停放在住宅旁邊，但住宅之牆壁及車號六Ｔ－三
    一三之自小客車均未達燒燬之程度一事，應堪以認定。
(二)謝沛宜於警詢時陳稱：發生縱火後，我弟弟丙○○於九十二年七月二十七日下午
    五時左右打電話到我家中，向我說「車燒得很爽」，然後就是掛掉電話等語；其
    於檢察官訊問時亦證稱：丙○○當天有打電話給我，他的意思火是他放的，他有
    跟我說車子燒的很爽等語，核與被告於警、偵訊及甲○審理時所言相符；而以此
    等供述證據，僅能證明被告有放火燒燬乙○○所有自小貨車之犯罪故意而已，尚
    無法據以認定被告有放火燃燒自小貨車藉以燒燬乙○○所有住宅之犯罪故意。
    綜上所述，本件僅能證明被告有放火燒燬被害人乙○○所有自小貨車之犯罪故意
    ，而被告著手實施放火行為並未燒燬該自小貨車，且刑法第一百七十五條第一項
    之罪並無處罰未遂犯，故被告所為，不能以刑法第一百七十五條第一項之罪論處
    。此外，復查無其他積極證據足使甲○確信被告有放火燒燬供人使用住宅之犯罪
    故意，依照上開說明，不能證明被告犯罪，爰為其無罪判決之諭知。
據上論斷，應依刑事訴訟法第三百零一條第一項判決如主文。
本案經檢察官呂建興到庭執行職務。
中      華      民      國    九十二    年    十二      月    三十      日
                                      臺灣臺北地方法院刑事第十一庭
                                          審判長法  官  劉方慈
                                                法  官  陳容正
                                                法  官  朱夢蘋
右正本證明與原本無異。
如不服本判決應於送達後十日內向甲○提出上訴狀。
                                                書記官  周小玲
中      華      民      國    九十三    年     一       月     二       日


司法院資訊處製作；財團法人民間司法改革基金會備份。
